---
title: "Pràctica 2: Neteja i validació de les dades"
author: "Natalia Gutierrez Navarro"
date: '`r format(Sys.Date(),"%e de %B, %Y")`'
output: 
  pdf_document:
    toc: yes
    number_sections: yes
---

```{r setup, include=FALSE}
knitr::opts_chunk$set(echo = TRUE)
```

```{r load_libraries, include=FALSE}
library(knitr)
```
# Descripció del dataset

El conjunt de dades en qüestió té relació amb la variant de vi negre portuguès "Vinho Verde" i ha sigut extret directament de *Kaggle* (https://www.kaggle.com/uciml/red-wine-quality-cortez-et-al-2009). Està constituït per 1599 registres amb 12 variables, de les quals 11 fan referència a propietats fisicoquímiques i una a la valoració sensorial de la qualitat. Aquestes són:

http://www.edubcn.cat/rcs_gene/treballs_recerca/2011-2012-08-1-TR.pdf
https://es.wikipedia.org/wiki/Anh%C3%ADdrido_sulfuroso_en_vinos
* **fixed.acidity**: és l'acidesa d'un vi relativa a la suma de la quantitat d'àcids fixos que es troben en la seva composició, majoritàriament el tartàric. Una quantitat òptima és de 7.5 gr/litre [gr/l].

* **volatile.acidity**: és la concentracíó d'àcid acètic i derivats [gr/l].

* **citric.acid**: concentració d'àcid cítric. Al vi es troba en quantitats que oscil·len entre 100 i 300 mg/litre  [gr/l].

* **residual.sugar**: principalment glucosa i fructosa que no s'han fermentat. Depenent de la seva quantitat, es categoritza el vi com sec (4-9g/l), semisec (12-18g/l), semidolç (<45 g/l) o dolç (>45g/l). Els valors dins dels rangs depenen de l'acidesa total  [gr/l].

* **chlorides**: concentració de clorurs, algunes de les sals minerals que hi han al vi en petites quantitats  [gr/l].

* **free.sulfur.dioxide**: és al que es no es troba combinat amb altres components, i per tant, és el que proporciona les propietats antisèptiques [mg/l].

* **total.sulfur.dioxide**: el total d' anhídrid sulfuròs, lliure i combinat, és un conservant afegit . El límit legal és 250mg/l; per vins de qualitat, 200 mg/l [mg/l].

* **density**: en g/cm3.

* **pH**

* **sulphates**: concentració de clorurs, algunes de les sals minerals que hi han al vi en petites quantitats (el total de totes les sals és 2-4 g/l) [g/l].

* **alcohol**: quantitat d'alcohol, el qual serà etanol principalment. Es mesura en graus i el seu valor indica el volum en que es troba, expressat en percentatge, com en aquest cas.

* **quality**: puntuació mitja proporcionada per catadors dins del rang [0,10].

# Objectius de l'anàlisi
Perquè és important i quina pregunta/problema pretèn respondre

# Integració i selecció de les dades d'interès a analitzar

```{r}
idata <- read.csv("../data/winequality-red.csv",header=TRUE)
```


# Neteja de les dades

## Tractament de zeros o elements buits

## Valors extrems

# Anàlisis de les dades

## Selecció dels grups de dades

## Comprovació de la normalitat i homogeneïtat de la variància

## Proves estadístiques

# Representació dels resultats

# Conclusions

# Referencies

